最高法院刑事判決　　　　　　　　　　111年度台上字第355號
上　訴　人　臺灣高等檢察署檢察官林宏松
被　　　告　程鳳翔



選任辯護人　黃彥儒律師
上列上訴人因被告違反毒品危害防制條例案件，不服臺灣高等法
院中華民國110 年10月27日第二審更審判決（110 年度上更一字
第189 號，起訴案號：臺灣宜蘭地方檢察署109 年度偵字第3738
號），提起上訴，本院判決如下：
    主  文
上訴駁回。
    理  由
一、按刑事訴訟法第377 條規定，上訴於第三審法院，非以判決
    違背法令為理由，不得為之。是提起第三審上訴，應以原判
    決違背法令為理由，係屬法定要件。如果上訴理由書狀並未
    依據卷內訴訟資料，具體指摘原判決不適用何種法則或如何
    適用不當，或所指摘原判決違法情事，顯與法律規定得為第
    三審上訴理由之違法情形，不相適合時，均應認其上訴為違
    背法律上之程式，予以駁回。
二、本件原審審理結果，認定被告程鳳翔有如原判決附表（下稱
    附表）一編號5 、10、14至21所載之違反毒品危害防制條例
    、藥事法各犯行明確，因而撤銷第一審該部分之科刑判決，
    經新舊法比較及部分依想像競合犯之規定，（從一重）論處
    販賣第一級毒品10罪刑（以上均俱處有期徒刑），併為相關
    沒收等之諭知，已詳敘調查、取捨證據之結果及憑以認定各
    該犯罪事實之心證理由，有卷存資料可資覆按。
三、刑之量定，係實體法上賦予法院得依職權自由裁量之事項，
    苟已以行為人之責任為基礎，並斟酌刑法第57條各款所列情
    狀，在法定刑度內，酌量科刑，無偏執一端，致明顯失出失
    入情形，即不得任意指摘為違法，以為第三審上訴之理由。
    又應否依刑法第59條酌量減輕其刑，事實審法院本屬有權斟
    酌決定，如從行為人之客觀犯行與主觀惡性2 者加以考量，
    認有顯可憫恕之處，予以宣告法定最低刑度猶嫌過重者，即
    非不得酌減其刑。原判決就被告所犯上揭販賣第一級毒品犯
    行部分，已綜合審酌刑法第57條科刑等一切情狀，並依修正
    前毒品危害防制條例第17條第2 項自白規定，減輕其刑後，
    在罪責原則下適正行使其量刑之裁量權，認依被告犯罪行為
    時之原因與環境等情狀為觀察，考量其客觀犯行與主觀惡性
    等犯罪情狀，如何足認有顯可憫恕情狀，縱科以最低法定刑
    猶嫌過重，乃適用刑法第59條酌減其刑並遞減之，科處所示
    之刑等情，於理由內闡述甚詳，經核客觀上並未逾越法律所
    規定之範圍，亦與罪刑相當原則無悖，難認有濫用其裁量權
    限之違法情形。檢察官上訴意旨，指摘原判決就被告所犯上
    揭各罪不當援用刑法第59 條減刑後，復均僅量處有期徒刑7
    年6 月，致販賣第一、二級毒品之罪責無從區分，有判決適
    用法則不當及量刑不當，併有理由矛盾之違法等語，無非係
    對原審前述裁量權之適法行使，任意指摘，並非合法之上訴
    第三審理由，其上訴違背法律上之程式，應予駁回。另檢察
    官不服原判決，於民國110年11月9日提起上訴，雖理由僅敘
    及販賣第一級毒品罪，但並未聲明為一部上訴，依（修正前
    ）刑事訴訟法第348條第1項規定，附表一其餘所示販賣第二
    級毒品、販賣第三級毒品各罪及附表二所示轉讓禁藥5 罪部
    分，視為亦已上訴，惟就該部分並未敘述理由，迄今逾期已
    久，於本院未判決前仍未提出，其此部分之上訴亦屬不合法
    ，應併予駁回。
據上論結，應依刑事訴訟法第395條，判決如主文。
中    華    民    國   111    年    1     月    26    日
                  刑事第九庭審判長法  官  段  景  榕  
                                  法  官  鄧  振  球  
                                  法  官  汪  梅  芬  
                                  法  官  宋  松  璟  
                                  法  官  楊  力  進  
本件正本證明與原本無異
                                  書記官
中    華    民    國   111    年    1     月    27    日